臺灣桃園地方法院民事判決　　　　　　　 94年度訴字第706號
原　　　告　甲○○
訴訟代理人　陳欣佑律師
被　　　告　集富明股份有限公司
法定代理人　乙○○
被　　　告　丙○○
上列當事人間請求損害賠償事件，本院於民國94年9 月16日言詞
辯論終結，判決如下：
    主  文
被告集富明股份有限公司應給付原告新台幣壹佰陸拾肆萬柒仟貳
佰肆拾肆元及自民國九十四年六月八日起至清償日止，按週年利
率百分之五計算之利息。
原告其餘之訴駁回。
訴訟費用由被告集富明股份有限公司負擔二分之一，餘由原告負
擔。
本判決原告勝訴部分於原告以新台幣伍拾伍萬元供擔保後，得假
執行。但被告集富明股份有限公司如以新台幣壹佰陸拾肆萬柒仟
貳佰肆拾肆元為原告預供擔保，得免為假執行。
原告其餘假執行之聲請駁回。
    事實及理由
一、按訴狀送達後，原告不得將原訴變更或追加他訴，但擴張或
    減縮應受判決事項之聲明者，不在此限，民事訴訟法第255
    條第1 項第3 款定有明文。本件原告起訴聲明原請求：被告
    應連帶給付原告新台幣（下同）2,152,372 元，及自起訴狀
    繕本送達翌日起至清償日止，按年息5%計算之利息。嗣於民
    國94年7 月15日具狀變更為：被告應連帶給付原告3,424,61
    6 元，及自起訴狀繕本送達翌日起至清償日止，按年息5%計
    算之利息。復於94年9 月16日變更為：被告應連帶給付原告
    3,245,407 元，及自起訴狀繕本送達翌日起至清償日止，按
    年息5%計算之利息。其僅係單純擴張及減縮應受判決事項之
    聲明，參諸上揭條文規定，未有不合，應予准許。
二、原告起訴主張：伊於就讀黎明技術學院92學年度暑假期間，
    應徵錄取被告集富明股份有限公司（下稱集富明公司）擔任
    清理碎布工作，並於92年7 月22日起受雇於被告集富明公司
    ，次日原告於未受「紡織機養護」職前訓練課程及未獲配發
    防護面罩之情形下，即受該公司所屬桃園工廠之廠長即被告
    丙○○之指示施行與應徵工作性質不符之紡織機養護工作，
    以高速磨鐵機研磨剷除紡織機上鐵鏽蝕時，原告左眼因受刨
    除之火花與鐵屑刺傷致使左眼眼球破裂外傷性白內障，經植
    入人工水晶體後視力仍減弱至萬國視力表0.02，屬第9 級殘
    廢且無法矯正。被告丙○○受僱於被告集富明公司擔任所屬
    桃園工廠之廠長乙職，其因故意或過失使原告於未受職前訓
    練亦未分配防護面具情形下即進行養護紡織機之工作，致原
    告受有職業傷害，自應依民法第184 條第1 項前段規定負損
    害賠償責任。被告集富明公司既為被告丙○○之僱用人，自
    應依民法第188 條第1 項，與被告丙○○負連帶損害賠償責
    任；又被告集富明公司違反勞工安全衛生法，未設置符合標
    準之必要安全衛生設備，並對勞工施以從事及預防災變所必
    要之安全衛生教育及訓練，自屬違反保護他人之法律而依民
    法第184 條第2 項應負侵權行為損害賠償責任。爰依上開侵
    權行為法律關係，請求被告二人連帶賠償原告共計3,245,40
    7 元（含減少勞動能力之損失2,245,407 元、精神慰撫金10
    0 萬元），因而提起本件訴訟。
三、被告二人則以：原告於92年7 月22日係以工讀生之身分受僱
    至被告集富明公司所屬桃園工廠上班，被告於原告應徵工作
    時已言明為雜項工作，並不單指碎布工作。又原告初任工作
    時，被告丙○○曾以廠長身份親自施以職前教育訓練，並示
    範如何正確操作機械及指導說明應行注意事項，更於指導後
    從旁注意原告工作情況3 至5 分鐘，經確認原告可以擔任該
    項工作後始行離開，惟被告丙○○離開約半小時，原告因未
    依正確方式操作，擅自改變砂輪方向致生本件意外，此有在
    場目擊事發經過之被告公司員工丁○○可資為證，是原告就
    此顯與有過失。又關於原告主張依侵權行為之法律關係請求
    被告等賠償損害部分，因原告係在工廠內因個人工作不慎而
    造成職業傷害，應依勞工保險條例相關規定請求，原告主張
    依侵權行為法律關係，要無適用餘地。且兩造就原告所受之
    損害業已達成和解賠償原告40萬元，因此原告不能再另行起
    訴請求，資為抗辯。
四、按勞工安全衛生法第5 條第1 項第1 款規定雇主對「防止機
    械、器具、設備等引起之危害」之事項，應有符合標準之必
    要安全衛生設備。該規定係以防止職業災害、保障勞工安全
    及健康為目的，為保護他人之法律。又所謂「雇主」，依同
    法第2 條第2 項之規定係指事業主或事業之經營負責人，被
    告集富明公司或其法定代理人依上開法律，對於防止機械、
    器具、設備等引起之危害，負有提供勞工符合標準之必要安
    全衛生設備之義務。本件原告主張其受雇於被告集富明公司
    ，於92年7 月23日操作高速磨鐵機研磨剷除紡織機上鐵鏽，
    因被告未分配防護面罩，致其於操作機械之際，其左眼因受
    刨除之花火與鐵屑刺傷致使左眼眼球破裂外傷白內障，經植
    入人工水晶體後視力仍減弱至萬國視力表0.02，屬第9 級殘
    廢，業據提出役男體格檢查表1 紙、醫院診斷證明書2 紙、
    勞工保險殘廢給付標準表1 件為證，被告等對此亦不爭執。
    且依證人丁○○之證述：「（問：去強力膠屑之砂輪機是否
    會產生鐵屑？）會斷裂，也會產生鐵屑。（問：此項工作有
    無防護器具？）護目鏡。（問：有無發給原告？公司有無在
    使用？）公司有在使用，操作人員自行取用」（見本院卷第
    85 、86 頁），及被告丙○○自承：「（問：被告丙○○有
    無發護目鏡給原告使用？）我們作此項工作沒有使用護目鏡
    」（見本院卷第87、88頁），可知原告所從事之該項工作會
    產生鐵屑，須使用護目鏡避免眼睛遭鐵屑刺傷，然被告丙○
    ○於當日並未發放護目鏡予原告，從而原告主張被告集富明
    公司未提供符合標準之必要安全設備，尚堪採信。被告集富
    明公司自有違反上開勞工安全衛生法第5 條之規定，而該條
    項係以防止職業災害、保障勞工安全及健康為目的，自屬為
    保護他人之法律，是以被告集富明公司違反前開保護他人之
    法律，怠於提供符合標準之必要安全設備，依民法第184 條
    第2 項規定，推定為有過失。被告集富明公司因過失不法侵
    害原告之權利，原告確亦係因被告集富明公司未提供符合標
    準之必要安全設備而受傷，已如前述，則其損害與不法侵權
    行為間，有相當因果關係，堪予認定。從而，原告依同法第
    184 條第2 項，請求損害賠償，即屬有據。
五、另原告主張被告丙○○係被告集富明公司之受僱人，其明知
    或應注意而不注意使原告於未受紡織機養護職前訓練亦未分
    配防護面具情形下進行養護紡織機，致其受傷，爰依民法第
    184 條第1 項、第188 條第1 項規定訴請被告二人負連帶損
    害賠償責任云云。惟查：依證人丁○○之證述：「（問：原
    告到公司上班有無職前訓練？）廠長有講過。（問：你作包
    羅拉（即是去強力膠屑）有無受過訓？）每作一項工作廠長
    會指導。（問：你受訓之內容為何？指導人為何？指導期間
    多長？）作每一項工作前，廠長都會指導每一項工作之危險
    性及正確使用方法，我現在還在接受指導，因為每天都在學
    新的東西。（問：廠長指導完後，是否會看你是否正確全程
    操作，還是講完就走？）是。他會教我，看我有無正確操作
    ，但假如超過30分鐘以上廠長就會作其他工作。（問：原告
    作的工作是否要超過30分鐘？）是」，核與被告丙○○所述
    ：「我們有作職前訓練，而且有看他操作10到15分鐘，確認
    原告操作之實況」（見本院卷第85-87 頁）等語相符。堪認
    被告丙○○已盡其督導之責，至於護目鏡之提供乃屬被告集
    富明公司應負之義務，被告丙○○僅係受僱人之一，非被告
    公司之法定代理人，揆諸上開條文說明，並未課與其義務。
    是被告丙○○就此並無故意或過失可言，從而原告依民法第
    184 條第1 項、第188 條第1 項規定，訴請被告丙○○與被
    告集富明公司負連帶賠償責任，即屬無據，應予駁回。
六、次就原告主張因被告集富明公司侵權行為所受之各項損害，
    應否准許，分述如下：
（一）減少勞動能力損害2,245,407元部分：
      按不法侵害他人之身體或健康者，對於被害人因此喪失或
      減少勞動能力時，應負損害賠償責任，民法第193 條第1
      項定有明文，而其賠償自應包括因勞動能力之喪失或減少
      而喪失將來一部或全部之收入，按其日後本可陸續取得之
      時期，各照霍夫曼式計算法，扣除依法定利率計算之中間
      利息，再以各時期之總數為加害人一次所應支付之賠償總
      額，始為允當（最高法院22年上字第353 號判例意旨參照
      ）。查本件原告為73年2 月29日出生之人，於92年7 月23
      日發生事故時尚未滿20歲，受傷後左眼視力低於萬國視力
      表0.02，屬第9 級殘廢，其勞動能力必受影響，而依各殘
      廢等級喪失或減少勞動能力比率表所示，原告喪失勞動能
      力程度為53.83%，自原告年滿20歲算至勞工強制退休年齡
      60歲，計有40年，原告請求以行政院勞委會公布每月最低
      薪資15,840元為計算基礎，為被告所不爭執，經按霍夫曼
      式計算法扣除中間利息後，原告可請求減少勞動能力之損
      失為2,245,407 元【計算式：每月基本工資15,840元×減
      少勞動能力比率53.83%×霍夫曼係數263.0000000 ＝0000
      000.37451 （元以下四捨五入）】，是原告於此範圍內之
      請求為有理。
（二）精神慰撫金1,000,000元部分：
      原告於事故發生時，尚未滿20歲，正值青春年華，將來前
      途非可限量，受此傷害，而無法順利就學與求職，精神確
      實受有痛苦，是其請求精神上損害賠償，即非不可。本院
      審酌原告為大專肄業，於經濟上相對於被告集富明公司屬
      較弱勢之一方，惟其受雇於被告公司操作機械設備，而被
      告公司於事故發生後，亦協助原告就醫並主動協談和解等
      實際情況，認原告請求精神慰撫金以500,000 元為適當，
      逾此範圍之請求即非有據，不應准許。
（三）綜上，原告因受傷所受之損害共計為2,745,407 元（含減
      少勞動能力損失2,245,407 元、精神慰撫金500,000 元）
      。
七、惟按損害之發生或擴大，被害人與有過失者，法院得減輕賠
    償金額或免除之，民法第217 條第1 項定有明文，此項規定
    之目的，在謀求加害人與被害人間之公平，故在裁判上法院
    得以職權減輕或免除之（最高法院85年度台上字第1756號判
    例參照）。經查，依證人丁○○之證述：「當天我上中班，
    4 點到12點，上班時在作維修從別的機台到工作台拆換零件
    ，原告在工作台前面，我看到他在工作台前面作磨強力膠屑
    ，強力膠屑是附屬在紡織機之零件上，因為紡織機之零件需
    要更新，所以需要把強力膠屑去除。原告操作去除強力膠屑
    時，操作機械相反，應該是平面的但原告呈直立式，我繼續
    作我的事，大約十分鐘後，我就看到原告他已經停止操作蹲
    在原地，我就問他是怎麼了？．．」（見本院卷第85頁）。
    可知原告經指導後，並未正確操作機械，即有疏忽，其應注
    意能注意而疏未注意，以致左眼遭鐵屑刺傷，則其對本件事
    故之發生，即與有過失。本院審酌事故之發生是因被告集富
    明公司未對原告提供符合標準之必要安全設備，而原告亦因
    疏未注意致左眼遭鐵屑刺入而受傷，二者具為事故發生之原
    因，原告之過失程度應佔40% ，是被告集富明公司之損害賠
    償責任，應依此比例減為1,647,244 元（2,745,407 元×60
    % ＝1,647,244 元，元以下四捨五入）。
八、而按保險制度，旨在保護被保險人，非為減輕損害事故加害
    人之責任。保險給付請求權之發生，係以定有支付保險費之
    保險契約為基礎，與因侵權行為所生之損害賠償請求權，並
    非出於同一原因。後者之損害賠償請求權，殊不因受領前者
    之保險給付而喪失。兩者除有保險法第53條關於代位行使之
    適用外，並不生損益相抵之問題（最高法院68年臺上字第42
    號判例參照）。有關勞工職業災害補償費，是勞工保險條例
    規定僱主對勞工之賠償責任，惟此既係因僱主漏未為勞工辦
    理勞工保險，致勞工本可依勞工保險條例獲得之補償無法獲
    得，因而以勞工保險條例規定由僱主予以賠償，是此職業災
    害補償費之賠償，本質上為勞工職業災害補償費之代替物，
    而非侵權行為之損害賠償，與因侵權行為所生之損害賠償請
    求權，並非出於同一原因，揆之前揭判例意旨，應認職業災
    害補償之賠償並不能與原告所能行使之侵權行為損害賠償予
    以相抵，故被告抗辯原告領取職業災害補助後，即不得請求
    損害賠償，不足採信。
九、被告以兩造對於原告所受之損害，業以400,000 元達成和解
    ，故原告請求顯無理由為抗辯，而原告否認兩造成達成和解
    云云。經查：（一）原告曾收取被告給付之182,000 元，惟
    此金額乃係醫藥費、工作損失、勞保職業災害補助應給付而
    被告集富明公司未辦理勞保所得之賠償，此部分為被告所不
    爭執。（二）兩造是否就原告所受之損害除了上開項目182,
    000 元外，以218,000 元達成和解，此為原告所否認，而被
    告並無提出任何證據已實其說，故被告抗辯兩造業已達成，
    不足採信。
十、綜上所述，被告集富明公司違反勞工安全衛生法規定未提供
    原告符合標準之必要安全設備，違反保護他人之法律，依民
    法第184 條第2 項，推定為有過失，依同法第184 條第1 項
    前段，自應負損害賠償責任。因而，原告依民法第184 條第
    1 項前段，請求被告集富明公司給付之損害賠償金為1,647,
    244 元。從而，原告請求被告集富明公司給付1,647,244 元
    ，及自起訴狀繕本送達翌日即94年6 月8 日起至清償日止，
    按年息5%計算之利息，即屬有據，應予准許，逾此範圍之請
    求，即無理由，應予駁回。
十一、兩造均陳明願供擔保，聲請宣告假執行或免為假執行，經
      核原告勝訴部分均無不合，爰分別酌定相當擔保金額准許
      之。其餘假執行之聲請，因訴之駁回而失所附麗，不予准
      許。
十二、兩造其餘攻擊防禦方法及所提出之證據，經核與本案結論
      不生影響，爰不一一論列，附此敘明。
據上論結，原告之訴為一部有理由，一部無理由，依民事訴訟法
第79條但書、第390 條第2 項、第392 條，判決如主文。
中　　華　　民　　國　　94　　年　　9 　　月　　23　　日
                  民事民三庭    法　官　張益銘
以上正本係照原本作成
如對本判決上訴，須於判決送達後20日內向本院提出上訴狀
中　　華　　民　　國　　94　　年　　9 　　月　　23　　日
                    　　　　　　書記官　陳純姃
